【裁判字號】    98,交抗,106
【裁判日期】    980603
【裁判案由】    聲明異議
【裁判全文】
臺灣高等法院臺南分院交通事件裁定      98年度交抗字第106號
抗  告  人
即受處分人  甲○○
上列抗告人因違反道路交通管理處罰條例案件，不服臺灣臺南地
方法院中華民國98年4月10日所為裁定（ 97年度交聲字第1280號
），提起抗告，本院裁定如下：
    主  文
原裁定撤銷，發回臺灣臺南地方法院更為裁定。
    理  由
一、本件抗告意旨略以：抗告人以中藥摻米酒調配以治病，係遵
    醫生指示而為，本次路檢抗告人完全配合，卻仍被測出些微
    超出標準之酒測值，其情可憫。又當時酒測儀器是否符合中
    央標準局檢測標準之規定，亦有可疑。況且一罪不能兩罰，
    一併裁處罰鍰、吊扣駕照和道路交通安全講習，已違反公平
    正義之原則，故請求廢棄原裁定等語。
二、原裁定意旨略以：
（一）異議人甲○○（即本件抗告人）於民國 (下同)97 年10月
      15 日23時15分許，駕駛車牌號碼GEV-541號重機車，行經
      臺南縣永康市○○路北辰橋時，經臺南縣永康分局警員（
      即舉發機關）攔檢並測得其吐氣中酒精濃度為每公升0.28
      毫克，因超過標準而予製單舉發之事實，有臺南縣警察局
      97 年10月15日南縣警交字第M00000000號舉發違反道路交
      通管理事件通知單及酒測值單據各1份附卷可稽，且為異
      議人所不爭執，是其違規事實已可認定。
（二）異議人辯稱其酒測值僅些微超出標準，惟依警方取締酒後
      駕車程序之作業規定第四點、(二)、(三)規定：「 (二)
      勸導代替舉發：呼氣酒精濃度介於每公升0.25毫克至每公
      升0.27毫克之未肇事案件，且無不能安全駕駛情形者，應
      當場告知其違規事實，指導其依法令規定，並勸告其避免
      再次違反，及當場填製交通違規勸導單。(三)違反交通法
      規未觸犯刑法者：呼氣酒精濃度已達每公升0.28毫克未達
      每公升0.55毫克或血液中酒精濃度超過0.05％未達0.11％
      者，製單舉發，並當場移置保管其車輛。本件異議人經測
      試呼氣酒精濃度既已達每公升0.28毫克，員警依法製單舉
      發，與前揭作業規定自無相違。故異議人之違規事實已可
      認定，原處分經核於法尚無違誤，異議無理由應予駁回等
      語。
三、經查：
（一）按汽車駕駛人，駕駛汽車經測試檢定有酒精濃度超過規定
      標準者，處15,000元以上60,000元以下罰鍰，並當場移置
      保管該汽車及吊扣其駕駛執照1年 ，且應接受道路交通安
      全講習，道路交通管理處罰條例第35條第1項第1款、第24
      條第1項第2款分別定有明文。又汽車駕駛人飲用酒類或其
      他類似物後其吐氣所含酒精濃度超過每公升0.25毫克以上
      者，不得駕車，道路交通安全規則第114條第2款亦有明文
      。另依警方取締酒後駕車程序之作業規定第四點 (二) 、
      (三)規定可知，呼氣酒精濃度介於每公升0.25毫克至每公
      升0.27毫克之未肇事案件，且無不能安全駕駛情形者，應
      當場告知其違規事實，指導其依法令規定，並勸告其避免
      再次違反，及當場填製交通違規勸導單。而呼氣酒精濃度
      已達每公升0.28毫克但未達每公升0.55毫克者，則製單舉
      發，並當場移置保管其車輛。依前揭規定可知，呼氣酒精
      濃度介於每公升0.25毫克至每公升0.27毫克，尚屬應為勸
      導之交通違規事件而不應製單舉發處罰，呼氣酒精濃度已
      達每公升0.28毫克以上者，則應予舉發處罰。
（二）本件抗告人駕駛汽車經測試呼氣酒精濃度為每公升0.28毫
      克，固有酒測值單據1份附卷可稽 ，惟是否可依據該酒測
      值來認定抗告人呼氣酒精濃度，與當時酒測儀器本身之準
      確性，即該酒測儀器是否經主管機關檢定合格、有無逾越
      檢定合格有效期間以及是否存有誤差值等相關資料，均有
      相關，而原裁定於前述部分並未進行調查與審究，從而，
      本件抗告人經測試呼氣酒精濃度是否超過規定標準，即屬
      不明，而仍有研求究明之必要。抗告人執此抗告，指摘原
      裁定不當，非無理由；應由本院將原裁定予以撤銷，發回
      原審法院而為適當之處置。
四、據上論斷，應依刑事訴訟法第413條前段、道路交通案件處
    理辦法第26條，裁定如主文。
中    華    民    國    98    年    6     月    3     日
                  刑事第三庭    審判長法  官  陳義仲
                                      法  官  宋明中
                                      法  官  蔡勝雄
以上正本證明與原本無異。
不得再抗告。
                                      書記官  汪姿秀
中    華    民    國    98    年    6     月    3     日


司法院資訊處製作；財團法人民間司法改革基金會備份。
